【裁判字號】    92,訴緝,379
【裁判日期】    920725
【裁判案由】    違反商業會計法等
【裁判全文】
台灣台中地方法院刑事判決                        九十二年度訴緝字第三七九號
    公  訴  人  台灣台中地方法院檢察署檢察官
    被      告  乙  ○
右列被告因違反商業會計法等案件，經檢察官提起公訴（九十一年度偵字第二三○七
七號），本院判決如左：
    主      文
乙○連續商業負責人，以明知為不實事項，而填製會計憑證，處有期徒刑伍月，如易
科罰金，以佰元折算壹日。
    事      實
一、乙○曾犯重利罪、違反商業會計法、偽造有價證券、妨害自由案等（不構成累犯
    ），於民國九十年七月十二日，以新台幣（下同）一百二十萬元，將設址於台北
    市○○○路○段二九九號十二樓之八旗國際股份有限公司（下稱八旗公司）之股
    權及公司實際經營權，向原股東甲○○買下，並約明公司原負責人王銚暫不變更
    ，而乙○為公司實際負責人，其基於概括之犯意，自九十年七月起至九十年十月
    間止，領取八旗公司統一發票，明知無銷貨之事實，竟基於幫助他人逃漏稅捐及
    違反商業會計法之概括犯意，連續提供業務上登載不實之八旗公司統一發票予如
    附表十六之二之廠商，幫助逃漏如附表十六之一所示之稅捐一千一百三十五萬三
    千七百四十三元。嗣為避免稅捐稽徵機關查覺，乃又自台中市取得如附表十六之
    二進項發票欄所載之維斯康福國際股份有限公司等虛設公司之統一發票充作進項
    憑證，並將上開不實之發票資料填製會計憑證並記入帳冊，以應付查核。
二、案經台中市稅捐稽徵處移送及台灣台中地方法院檢察署檢察官指揮法務部調查局
    中部機動工作組偵查起訴。
    理      由
一、訊據被告乙○固坦承同意以新台幣一百二十萬元，將設址於台北市○○○路○段
    二九九號十二樓八旗公司之股權及公司實際經營權，向原股東甲○○買下，並約
    明公司原負責人王銚暫不變更，而乙○為公司實際負責人，惟矢口否認有幫助他
    人逃漏稅捐及違反商業會計法之犯意，辯稱：「那是丙○○的公司。我是購買八
    旗公司的股份，是甲○○賣我的，於一個月內我就將全部股份轉給丙○○，因當
    時我沒有錢支付，我們有辦理移轉登記，負責人沒有變，伊做沒多久就轉給丙○
    ○了，是他們二人合作的，我是退出的」。「當時將公司轉讓給丙○○由他們在
    經營。董事長還是王銚。甲○○是總經理，丙○○是會計師」等語。惟查：被告
    乙○於九十年七月十二日概括承受八旗公司而未辦理變更負責人一情，業據證人
    即八旗公司原股東甲○○結證甚詳並有公司股權轉讓契約書一份附卷可稽；證人
    即甲○○於檢察官訊問時結證供稱：「我是公司股東，負責人是王銚，可是公司
    經營不好，所以我就在九十年七月十二日將全部的股權轉讓給乙○，乙○已經將
    公司負責人變更為李秀真」（見偵查卷九十一年他字第九九九號第一七八頁）。
    而被告於本院審理時供承稱：「把股權轉讓給丙○○，沒有訂立買賣契約，只是
    用口頭約定，但丙○○現在逃亡中」。「因我的支票退票，我就轉讓給丙○○，
    第一次訂金於九十年七月十二日給現金三十萬元給甲○○，第二次是九十年八月
    十五日的票，但退票，當時我就因為經濟困難，才將股權轉讓給丙○○。後來又
    訂立協議書將公司全部經營權即大溪鎮的房子全部交給我全權處理」。「原來是
    甲○○實際在經營，不是負責人王銚在經營。他交給我，也將實際的經營權交給
    我的，但股東名冊、負責人都沒有變更」。「公司名稱叫八旗國際股份有限公司
    。於忠孝東路，當時公司裡面並沒有人在上班，以後就沒有再去，是經營化妝品
    」。「當時我經濟困難已沒有辦法，轉讓給丙○○時，因當時我們是朋友，就沒
    有訂立協議書」等語。查被告於接手實際經營八旗公司後，旋即於九十年十月十
    一日，將公司負責人變更為李秀真，亦有臺北市政府以府建商字第○九二一二九
    九九○○○號函送之該公司變更登記表一份附卷可參，是證人王志中之供詞，應
    堪採信，又依股權轉讓契約書上所載，雙方議定轉讓之價額為一百二十萬元，又
    依該契約書第四條所載，被告乙○須保證王銚之不動產、動產、信用及產權都需
    正常，且年限為一年期，並由被告乙○簽發四張支票預為給付，餘額分期給付，
    有支票影本四張、股權轉讓契約書附卷可證。又被告恐出賣人甲○○不將全部經
    營權交給被告全權處理，乃另又與出賣人甲○○簽訂協議約定書，依該協議約定
    書所載，甲○○應將八旗公司全部經營權交給被告全權處理，亦有該協議約定書
    附卷可參；至被告所辯其已將公司經營權轉讓給丙○○一節，被告並無法提出證
    據，而甲○○並不知情，且被告與甲○○之買賣，除詳細訂立買賣契約書外，更
    另又與出賣人甲○○簽訂協議約定書，為何與丙○○之買賣，就公司權利、業務
    ，或責任歸屬，就此重要部分，並無訂立買賣契約書，被告已知丙○○現已行蹤
    不明，將責任推給丙○○，是此部分被告所辯不足採信。而八旗公司並未在設址
    所在地，即台北市○○○路○段二九九號十二樓八營業一情，除為被告所自承外
    ，亦有勘查紀錄表、現場照片附卷足憑。再八旗公司自九十年一月間起至九十一
    年六月間止，僅自九十年七月至同年十月間有大量進貨、銷貨之情形，有台中市
    稅捐稽徵處專案申請調檔統一發票查核清單在卷可查；又依商場習慣，進貨、銷
    貨對象總有脈絡可循，總是熟習後方會大量進貨，而既已熟習，除非有特殊事故
    ，進貨對象亦不致驟然變更，惟查八旗公司之進貨情形，其分別向如附表十六之
    二進項發票欄所載之維斯康福國際股份有限公司等三家虛設公司，取得少量統一
    發票充作進項憑證，就其進貨情形觀之，亦與商場習慣亦屬不符，若非係為逃避
    查緝而以虛設行號之進貨憑證應付，實難解釋；再參以被告乙○未能提供其將轉
    讓與丙○○之契約書，及丙○○之年籍資料等事證，以供調查，足認被告乙○所
    辯顯係卸責之詞，不足採信。綜上所述，堪認八旗公司並無營業之事實，被告乙
    ○幫助他人逃漏稅捐及違反商業會計法之犯行，應堪認定。
二、按商業會計法第七十一條第一款以明知為不實之事項，而填製會計憑證或記入帳
    冊之罪，原即含有業務上登載不實之本質。刑法第二百十五條之從事業務之人登
    載不實事項於業務上文書罪，與商業會計法第七十一條第一款之商業負責人，以
    明知為不實之事項而填製會計憑證罪，皆規範處罰同一之登載不實行為，應屬法
    規競合，後者為前者之特別規定，依特別法優於普通法之原則，應優先適用修正
    前商業會計法第七十一條第一款之罪論處（最高法院八十七年度台上字第十一號
    判決參照）。又虛設行號本身原無進銷貨事實，而營業稅之課徵係針對營業行為
    ，虛設行號既無營業行為，自不能課徵營業稅，且因其實際上完全無營業行為，
    亦無營利事業所得可言，因此均無本身逃漏稅捐情形。而販賣發票於其他虛設行
    號沖帳，因其他虛設行號亦無課稅問題，故亦不能論以幫助他人逃漏稅捐刑責，
    然本無營業行為，竟虛開發票持以申報，應課以違反商業會計法之罪，而販賣發
    票予非虛設行號之廠商部分，則係幫助該等廠商逃漏營利事業所得稅。核被告乙
    ○係犯稅捐稽徵法第四十三條第一項幫助他人逃漏稅捐罪、及商業會計法第七十
    一條第一款以明知不實之事項而填製會計憑證等罪。而被告係基於概括犯意，於
    密接時間內反覆為之，而各犯罪名相同之罪，為連續犯，均以一罪論，並加重其
    刑。又被告其所犯幫助他人連續逃漏稅捐罪及連續以明知不實之事項填製會計憑
    證罪間，有方法、結果之牽連關係，為牽連犯，被告應從一重論以商業負責人，
    連續以明知不實之事項填製會計憑證罪論處，爰審酌被告乙○犯罪之動機、目的
    ，造成稅捐機關核課稅捐之錯誤、逃漏稅捐之數額甚鉅、犯罪所得、犯後態度等
    一切情狀，量處如主文所示之刑，並諭知易科罰金之折算標準。
據上論斷，應依刑事訴訟法第二百九十九條第一項前段，商業會計法第七十一條第一
款，稅捐稽徵法第四十三條第一項，刑法第十一條前段、第五十六條、第四十一條第
一項前段、第五十五條。罰金罰鍰提高標準條例第二條，判決如主文。
中      華      民      國      九十二    年      七      月    二十五  日
                              台灣台中地方法院刑事第三庭
                                      法  官  黃  松  竹
右正本證明與原本無異。
如不服本判決，應於判決送達後十日內向本院提出上訴狀，上訴於台灣高等法院台中
分院( 須附繕本 )。
                                      書記官
中      華      民      國      九十二    年      七      月    二十五  日
附錄本案所犯法條
稅捐稽徵法第四十三條第一項：
(教唆或幫助逃漏稅捐等之處罰)
教唆或幫助犯第四十一條或第四十二條之罪者，處三年以下有期徒刑、拘役或科新台
幣六萬元以下罰金。
商業會計法第七十一條第一款：
商業負責人、主辦及經辦會計人員或依法受託代他人處理會計事務之人員有左列情事
之一者，處五年以下有期徒刑、拘役或科或併科新台幣十五萬元以下罰金：
一  以明知為不實之事項，而填製會計憑證或記入帳冊者。


司法院資訊處製作；財團法人民間司法改革基金會備份。
